臺灣臺中地方法院刑事判決
111年度易字第141號
公  訴  人  臺灣臺中地方檢察署檢察官
被      告  謝忠宮



上列被告因妨害名譽案件，經檢察官提起公訴（111年度偵字第1
371號），本院判決如下：
    主    文
謝忠宮犯公然侮辱罪，處罰金新臺幣玖仟元，如易服勞役，以新
臺幣壹仟元折算壹日。
    犯罪事實
一、謝忠宮與陳文章為鄰居，陳文章因認謝忠宮長期排放二手煙
    影響鄰里健康，遂於民國110年9月27日下午4時19分許，前
    往謝忠宮位於臺中市○○區○○○路00號之住處前，欲與謝忠宮
    商討二手煙之相關事宜。詎謝忠宮心有不滿，竟基於公然侮
    辱之犯意，於同日下午4時20分許，在其上開住所前屬不特
    定人得共見共聞之馬路上，以「幹你娘老雞掰」辱罵陳文章
    ，足以貶損陳文章之人格尊嚴與社會評價。
二、案經陳文章訴由臺灣臺中地方檢察署檢察官偵查起訴。
    理    由
一、按被告以外之人於審判外之言詞或書面陳述，除法律有規定
    者外，不得作為證據；又被告以外之人於審判外之陳述，雖
    不符合刑事訴訟法第159 條之1 至第159 條之4 之規定，但
    經當事人於審判程序同意作為證據，法院審酌該言詞陳述或
    書面陳述作成時之情況，認為適當者，亦得為證據。當事人
    、代理人或辯護人於法院調查證據時，知有第159 條第1 項
    不得為證據之情形，而未於言詞辯論終結前聲明異議者，視
    為有前項之同意，刑事訴訟法第159 條第1 項及第159 條之
    5 分別定有明文。又按刑事訴訟法第159 條之5 立法意旨，
    在於確認當事人對於傳聞證據有處分權，得放棄反對詰問權
    ，同意或擬制同意傳聞證據可作為證據，屬於證據傳聞性之
    解除行為，如法院認為適當，不論該傳聞證據是否具備刑事
    訴訟法第159 條之1 至第159 條之4 所定情形，均容許作為
    證據，不以未具備刑事訴訟法第159 條之1 至第159 條之4
    所定情形為前提。此揆諸「若當事人於審判程序表明同意該
    等傳聞證據可作為證據，基於證據資料愈豐富，愈有助於真
    實發見之理念，此時，法院自可承認該傳聞證據之證據能力
    」立法意旨，係採擴大適用之立場。蓋不論是否第159 條之
    1 至第159 條之4 所定情形，抑當事人之同意，均係傳聞之
    例外，俱得為證據，僅因我國尚非採徹底之當事人進行主義
    ，故而附加「適當性」之限制而已，可知其適用並不以「不
    符前四條之規定」為要件。惟如符合第159 條之1 第1 項規
    定之要件而已得為證據者，不宜贅依第159 條之5 之規定認
    定有證據能力（最高法院104 年度第3 次刑事庭會議決議參
    照）。查本案作為認定事實所引用被告以外之人於審判外之
    言詞或書面陳述，雖均屬傳聞證據，惟均經檢察官、被告於
    本院審判期日中表示無意見而不予爭執，復經本院審酌上開
    證據資料製作時之情況，尚無違法不當及證明力明顯過低之
    瑕疵，以之作為證據應屬適當，爰依刑事訴訟法第159 條之
    5 規定，認前揭證據資料均具有證據能力。　　
二、認定犯罪事實所憑之證據及理由：
    訊據被告矢口否認有何公然侮辱之犯行，辯稱：我當天在我
    家門口和我太太吵架，吵架的時間約有6分鐘，因為我太太
    懷疑我有小三，我當時很生氣，我講「幹你娘老雞掰」是在
    罵我太太，剛好告訴人出來以為我是在罵他云云。經查：
  ㈠告訴人於前揭時間前往被告之上址住處前，欲與被告商討二
    手煙事宜，而期間被告確曾口出「幹你娘老雞掰」等節，有
    告訴狀、本院勘驗筆錄在卷可稽（他字卷第3頁至第5頁，本
    院卷第37頁至第38頁），且為被告所是認，此部分之事實應
    堪認定。
  ㈡被告雖以上開情詞置辯，然查：
　⒈被告於偵查中先係辯稱：我沒有罵告訴人、我忘記了云云；
    經檢察官當庭播放現場監視器錄影畫面後，被告則改口辯稱
    ：錄影畫面是我跟我太太吵架，我有罵幹你老母雞掰，但我
    是罵我太太云云，然經檢察官質以：「剛剛吵架的聲音都是
    男生聲音」後，被告又更異前詞辯稱：我是跟太太吵架出門
    才遇到告訴人云云（偵卷第13頁至第14頁），足徵被告係因
    應偵查程序之進行而為不同之辯解，其所為之辯詞憑信性薄
    弱，本難輕信。詎被告於本院審理時再度變更供詞稱：我當
    天在我家門口和我太太吵架，吵架的時間約有6分鐘云云，
    然被告既然斬釘截鐵表示案發之際是因為與其配偶因為外遇
    之事而發生爭吵，豈有對於吵架之地點、過程混淆不清之理
    ？被告上開各次所述，無非為編篡之詞，不足為採。
　⒉再者，經檢察官勘驗告訴人提出之監視器錄影畫面，自錄影
    畫面16時19分47秒許起，開始出現2名男子之爭執聲音，聲
    音語速甚快，於畫面時間16時20分10秒許，則有「幹你老母
    雞掰」乙語，有檢察官勘驗筆錄1份附卷足憑（偵卷第13頁
    ）。本院為求慎重，於審理時再度職權勘驗該監視器錄影檔
    案，結果如下：
　①監視器拍攝角度為面對馬路，正對電線桿，電線桿旁之人頭
    戴安全帽、身穿條紋藍色上衣，面對畫面右方與不詳之人（
    未出現在監視器影像畫面）在說話。
  ②監視器畫面16時19分40秒至47秒間，未聽到說話聲，僅有雜
　　音。
　③監視器畫面16時19分48秒至55秒間，男聲：「聽不清楚，在
    三小」（以下皆為台語），後有男聲說話聲（內容聽不清楚
    ），於54至55秒間，男聲：「幹你娘老（後聽不清楚）」。
　④監視器畫面16時19分56秒至57秒間，男聲：「看三小勒」。
　⑤監視器畫面16時19分58秒至20分09秒間，有男聲的爭吵聲，
　　內容聽不清楚。
　⑥監視器畫面16時20分10秒至11秒間，男聲：「幹你娘老機
　　掰」。
  ⑦監視器畫面16時20分12秒至13秒間，有男聲的爭吵聲，內容
　　聽不清楚。
　  此有本院勘驗筆錄附卷可佐（本院卷第37頁至第38頁），而
    該頭戴安全帽、身穿條紋藍色上衣之人即為告訴人，另名男
    聲即為被告乙節，亦據被告及告訴人於本院審理時確認無訛
    。是以，該監視器錄影之內容既無任何女子之聲音，足徵被
    告於本院審理時辯稱：我站在我家門前與我太太吵架6分鐘
    云云，要屬無稽。再者，被告係與告訴人開始爭執約22秒之
    後（即16時19分48秒開始至16時20分10秒），被告始出言辱
    罵「幹你娘老機掰」，在在彰顯被告辱罵之對象為告訴人無
    訛，被告空言辯稱是在罵其太太云云，要屬臨訟卸責之詞，
    毫無可採。
　⒊至被告出言辱罵告訴人之言詞，檢察官雖認係「幹你老母雞
    掰」，然經本院當庭勘驗後，應為「幹你娘老機掰」，有上
    開本院勘驗筆錄可佐，起訴書此部分之犯罪事實應予更正，
    附此敘明。
  ㈢綜上所述，本案事證明確，被告犯行堪以認定，應予依法論
    科。　　
三、核被告所為，係犯刑法第309 條第1 項之公然侮辱罪。爰審
    酌被告與告訴人為鄰居，不思與告訴人和平商量二手煙事宜
    ，率爾以上開言語侮辱告訴人，致使告訴人難堪並貶抑告訴
    人名譽，所為自非可取，再參酌被告否認犯行之犯後態度、
    犯罪手段、犯罪所生危害、自陳國中肄業之智識程度、目前
    已退休之家庭經濟狀況等一切情狀，量處如主文所示之刑，
    並諭知易服勞役之折算標準，以示懲儆。
據上論斷，應依刑事訴訟法第299 條第1 項前段，刑法第309 條
第1 項、第42條第3 項，刑法施行法第1 條之1第1項 ，判決如
主文。
本案經檢察官洪佳業提起公訴，檢察官林文亮到庭執行職務。
中　　華　　民　　國　　111 　年　　3 　　月　　31　　日
                  刑事第十六庭  法  官  江彥儀
以上正本證明與原本無異。
如不服本判決應於收受判決後20日內向本院提出上訴書狀，並應
敘述具體理由；其未敘述上訴理由者，應於上訴期間屆滿後20日
內向本院補提理由書（均須按他造當事人之人數附繕本）「切勿
逕送上級法院」。
告訴人或被害人如不服判決，應備理由具狀向檢察官請求上訴，
上訴期間之計算，以檢察官收受判決正本之日起算。
                                書記官  曾靖文
中　　華　　民　　國　　111 　年　　3 　　月　　31　　日
附錄本案論罪科刑法條：
中華民國刑法第309條
公然侮辱人者，處拘役或 3 百元以下罰金。
以強暴犯前項之罪者，處 1 年以下有期徒刑、拘役或 5 百元以
下罰金。